【裁判字號】    98,訴,82
【裁判日期】    990602
【裁判案由】    損害賠償
【裁判全文】
臺灣臺東地方法院民事判決                98年度訴字第82號
原      告  甲○○
訴訟代理人  陳信伍律師
被      告  乙○○
上列當事人間刑事附帶民事請求侵權行為損害賠償事件，經本院
刑事庭以97年度交附民字第 7號裁定移送民事庭審理，本院於民
國99年5月19日言詞辯論終結，判決如下：
    主      文
被告應給付原告新臺幣伍拾萬元，及自民國九十七年五月二日起
至清償日止，按週年利率百分之五計算之利息。
原告其餘之訴駁回。
本判決第一項得假執行。
    事 實 及 理 由
壹、程序部分
一、按訴狀送達後，原告不得將原訴變更或追加他訴。但擴張或
    減縮應受判決事項之聲明者，不在此限，民事訴訟法第 255
    條第1項第3款定有明文。查原告起訴時係聲明請求被告應給
    付原告新臺幣（下同） 2,025,000元，暨自起訟狀繕本送達
    被告翌日起至清償日止，按週年利率5%計算之利息。嗣原告
    於審理程序中，變更為被告應給付原告1,314,759 元，及自
    起訟狀繕本送達被告翌日起至清償日止，按週年利率5%計算
    之利息，核屬聲明之減縮，應予准許。
二、被告經合法通知，未於言詞辯論期日到場，核無民事訴訟法
    第386 條各款所列情形，爰依原告聲請，由其一造辯論而為
    判決。
貳、實體部分
一、原告主張：被告於民國96年10月27日下午 6時15分許，駕駛
    車牌號碼 0776-MK號之自用小客車，沿臺東縣臺東市○○路
    由北向南行駛（原告誤植為由西向東行駛），本應注意車前
    狀況，並隨時採取必要措施，在行經該路段181巷、182巷路
    口時，卻疏於注意，致與騎乘車牌號碼NK3-902 號重型機車
    ，亦疏於注意車前狀況之原告發生側撞，造成原告受有頭部
    外傷併顱骨骨折、合併硬腦膜上下及顱內出血之傷害，經送
    馬偕紀念醫院臺東分院急救，至今仍坐立困難，無法站立步
    行，日常生活完全需他人照顧，需病床及特製輪椅助行，心
    中所受驚恐及身體痛苦，無以復加，爰依民法第195 條，請
    求被告賠償精神慰撫金等語。並聲明：被告應給付原告1,31
    4,759 元，及自本起訴狀繕本送達之翌日起至清償日止，按
    週年利率5%計算之利息。
二、被告未於言詞辯論期日到場，亦未提出任何書面聲明陳述。
三、本院得心證之理由：
(一)按行車速度，依速限標誌或標線之規定，無速限標誌或標線者
  ，應依下列規定：行經無號誌之交岔路口均應減速慢行，作隨
  時停車之準備。汽車行駛時，駕駛人應注意車前狀況及兩車併
  行之間隔，並隨時採取必要之安全措施；道路交通安全規則第
  93條第1項第2款、第94條第3 項分別定有明文。次按汽車駕駛
  人，未領有駕駛執照駕駛小型車或機器腳踏車者，處新臺幣6,
  000元以上12,000 元以下罰鍰，並當場禁止其駕駛；道路交通
  處罰管理條例第21條第1項第1款亦有明文。復按分向限制線，
  用以劃分路面成雙向車道，禁止車輛跨越行駛，並不得迴轉；
  為道路交通標誌標線號誌設置規則第165條第1項所明訂。經查
  ：被告未領有駕駛執照駕駛自用小客車，行經無號誌之交岔路
  口，跨越分向限制線行駛，且未減速慢行，作隨時停車之準備
  等情，有道路交通事故調查報告表（一）（二）、道路交通事
  故現場圖、現場照片附於臺東縣警察局臺東分局刑案偵查卷宗
  內可稽，並有臺灣省花東區車輛行車事故鑑定委員會鑑定意見
  書附於本院97年度交易字第23號卷宗內可憑。觀之事故現場照
  片，被告所駕駛車牌號碼0776-MK 號之自用小客車左輪靜止於
  雙黃實線缺口之處，顯見雙黃實線因位處交岔路口而未整段劃
  設，足證被告所駕駛之自用小客車有部分車體跨越分向限制線
  堪認屬實，核予財團法人成大研究發展基金會之鑑定意見書意
  見相符（見本院97年度交易字第23號卷宗）。準此，本件事發
  時間雖為夜間，然當時天候晴，路面狀態乾燥且無缺陷亦無障
  礙物，被告本應注意未領有駕駛執照不應駕駛自用小客車；且
  行經無號誌之交岔路口，不應跨越分向限制線行駛，並應減速
  慢行，作隨時停車之準備，參以當時客觀各種情狀，並無不能
  注意之情，故被告過失侵害原告之權利堪信屬實。
(二)原告主張因被告過失不法侵害其身體而受有損害之事實，有本
  院98年度交簡字第2 號刑事簡易判決、馬偕紀念醫院臺東分院
  醫療費用繳費證明影本106 紙、醫療器材費用收據暨估價單、
  財團法人佛教慈濟綜合醫院醫療費用收據、景春中醫診所門診
  掛號費收據、一心堂中醫診所門診掛號費收據、馬偕紀念醫院
  臺東分院病患特別護士附添費用收據在卷可稽（ 見本院卷第5
  頁、第44-153頁、第155-157、161頁、第158頁、第159-160頁
  、第162-165頁 ），被告經本院合法通知後，既未於言詞辯論
  期日到場爭執，復未提出書狀答辯以供本院斟酌，依民事訴訟
  法第280條第3項前段及第1 項前段之規定，視同自認該等事實
  ，堪信原告之主張為真正。
(三)再按不法侵害他人之身體、健康、名譽或自由者，被害人雖非
  財產上之損害，亦得請求賠償相當之金額。損害之發生或擴大
  ，被害人與有過失者，法院得減輕賠償金額，或免除之；民法
  第195條第1項前段及第217條第1項分別定有明文。次按行至無
  號誌或號誌故障而無交通指揮人員指揮之交岔路口，支線道車
  應暫停讓幹線道車先行；為道路交通安全規則第102條第1項第
  2 款所明訂。又非財產上損害之慰撫金數額，究竟若干為適當
  ，應斟酌兩造身分、地位及經濟狀況，並加以具體說明，俾為
  審判之依據，最高法院86年度台上字第511 號判決意旨可參。
  次查，原告因被告之過失侵權行為而受有頭部外傷併顱骨骨折
  、合併硬腦膜上下及顱內出血之傷害，至今仍無法站立步行，
  ，需賴特製輪椅助行，心中所受驚恐及身體痛苦，無以復加等
  情，業據其提出前開醫療院所醫療單據為證。惟查，原告駕駛
  車牌號碼NK3-902 號之重型機車行經無號誌之交岔路口，本應
  注意支線道車應暫停讓幹線道車先行，而當時並無不能注意之
  情，而原告疏於注意乙節，亦有上開臺灣省花東區車輛行車事
  故鑑定委員會鑑定意見書及財團法人成大研究發展基金會之鑑
  定意見書可佐，故原告自屬與有過失。本院審酌兩造之過失程
  度，認原告與被告負擔之過失比例各為50﹪為適當。參以原告
  名下財產有土地數筆，被告則無財產，有稅務電子閘門財產所
  得調件明細表附卷可稽（見本院卷第28-34 頁），從而，本院
  綜觀原告所受傷勢及兩造財產等情，認原告得請求之慰撫金以
  1,000,000元之範圍為相當，另因被告之過失責任比例為50 ﹪
  ，依此比例計算後，原告得請求之金額為500,000元（ 計算式
  ：1,000,000元×50﹪＝500,000元），逾此範圍之請求，為無
  理由，不應准許。
(四)末按給付無確定期限者，債務人於債權人得請求給付時，經其
  催告而未為給付，自受催告時起，負遲延責任，其經債權人起
  訴，或依督促程序送達支付命令者，與催告有同一之效力。遲
  延之債務，以支付金錢為標的者，債權人得請求依法定利率計
  算之遲延利息。應付利息之債務，其利率未經約定，亦無法律
  可據者，週年利率為5%，民法第229條第2項、第233條第1項前
  段、第203 條分別定有明文。本件原告請求被告賠償之給付係
  以支付金錢為標的，又無確定期限，且未約定利息，是其併請
  求就被告所賠償之金額，即無不合。本件係於97年4 月22日寄
  存送達，自寄存之日起，經10日發生效力，故原告併請求自97
  年5月2日起至清償日止，按週年利率5%計算之利息，即屬有據
  。
(五)綜上，原告依民法第195條第1 項規定，請求被告給付500,000
  元，及自97年5月2日起至清償日止，按週年利率5%計算之利息
  ，為有理由，應予准許，逾此範圍之請求則屬無據，應予駁回
  。
四、本判決原告勝訴部分，係所命給付之金額未逾50萬元之判決
    ，爰依民事訴訟法第389條第1項第5 款之規定，應依職權宣
    告假執行。
五、本件係原告於刑事訴訟程序中附帶提起之民事損害賠償事件
    ，經本院刑事庭依刑事訴訟法第504條第1項規定裁定移送前
    來，而刑事附帶民事訴訟本無徵收裁判費，且本件於審理過
    程，並無支付其他費用，是本件無訴訟費用，併此敘明。
六、據上論結，原告之訴一部有理由，一部無理由，依民事訴訟
    法第389條第1項第5款規定，判決如主文。
中    華    民    國    99    年    6     月     2    日
                  民事庭  審判長法  官  李芳南
                                法  官  陳谷鴻
                                法  官  傅曉瑄
以上正本係照原本作成
如對本判決上訴，須於判決送達後20日內向本院提出上訴狀
中    華    民    國    99    年    6     月     2    日
                                書記官  莊惠如

司法院資訊處製作；財團法人民間司法改革基金會備份。
